最　高　行　政　法　院　判　決
　　　　　　　　　　　　　　　　　　 96年度判字第01974號
上　訴　人　祥崴電子股份有限公司
代　表　人　甲○○
訴訟代理人　張建鳴　律師
　　　　　　張家豪　律師
被 上訴 人　財政部臺北關稅局
代　表　人　乙　○
上列當事人間因虛報進口貨物事件，上訴人對於中華民國95年3
月9日臺北高等行政法院94年度訴字第1325號判決，提起上訴，
本院判決如下：
　　主  文
原判決廢棄，發回臺北高等行政法院。
　　理  由
一、緣上訴人於民國（以下同）92年8月1日委由永霖報關有限公
    司向被上訴人報運進口貨物乙批（報單號碼：第CG/92/236/
    01219號），原申報貨物名稱、數量分別為第1項："HIROSR"
    CONNECTOR CONN U.FL-2LP-068K1T-A-(1590) A 10,000PCE
    ；第2項："HIROSR" CONNECTOR CONN U.FL-2LP-068K2T-A-(
    1230) A 10,000 PCE；產地為中國大陸，稅則號別為第8536
    .90.20號，稅率為Free。惟經被上訴人查驗結果，實到貨物
    名稱、數量分別為第1項：同軸電纜線（含端子）U.FL-2LP-
    068K1T-A-(1590) A 10,000 PCE；第2項：同軸電纜線（含
    端子）U.FL-2LP-068K2T-A-(1230) A 10,000 PCE；產地為
    中國大陸；應歸列稅則號別為第8544.20.10號，稅率為6.8%
    ，輸入規定為MWO，核屬未經經濟部公告准許進口之大陸物
    品。本案上訴人顯有虛報進口貨物名稱，涉及逃避管制之行
    為，被上訴人爰依行為時（以下同）海關緝私條例第37條第
    3項轉據第36條第1項及第3項之規定，處上訴人貨價1倍之罰
    鍰計新臺幣（以下同）763,575元，併沒入貨物。上訴人不
    服，申請復查，未獲變更，提起訴願遭駁回後，遂提起行政
    訴訟，經原審以94年度訴字第1325號判決（下稱原判決）駁
    回。上訴人仍不服，遂提起本件上訴。
二、上訴人於原審起訴主張：（一）系爭貨物應認列為8544.51.
    10.003之「供通訊用電導體電壓超過80伏特，但未超過1,00
    0伏特者。」：就上訴人向日本HIROSE公司所採購之系爭貨
    物型錄說明可知，該貨物具有連接器之意；依被上訴人所編
    著稅則號別疑義解答案例，關於電腦連接線一案解釋稱「本
    案貨品據被上訴人稱筆記型電腦主機與顯示器之連接線，依
    所檢附貨樣，兩端裝有插接器，宜歸列稅則編號8544.41.10
    （供通訊用之電導體，裝有插接器，電壓未超過80伏特者）
    」，既有該前案認定，則本案基於行政程序法第6條亦不得
    為差別待遇，應為同樣之認定；另如被上訴人爭執系爭貨物
    之電壓已超過1,000伏特以上則請准送請鑑定。（二）系爭
    貨物縱屬同軸電纜，亦非管制貨物：依海關緝私條例第36條
    、第37條及經濟部國際貿易局大陸物品有條件准許輸入項目
    輸入管理法規彙總表注意事項第4條第1項可知，本案系爭貨
    物如縱被認定係同軸電纜而非連接器，仍須待實質認定是否
    屬完成品，始有適用海關緝私條例第36條、第37條之規定，
    得對上訴人科予行政罰。系爭貨物既係出售予寰波公司用於
    手提電腦之上，並非禁止輸入之貨物，即不符合海關緝私條
    例第37條「涉嫌逃避管制」之要件，上訴人既欠缺構成要件
    行為，則被上訴人科予上訴人行政罰，即有未洽，應予撤銷
    。（三）縱認上訴人之行為在客觀上該當於海關緝私條例第
    37條、第36條之規定，但上訴人主觀上仍欠缺有「故意」或
    「過失」：上訴人係依出口商所開立之發票及信賴國家認可
    之專業報關業者之建議加以申報關稅，主觀上亦確信進口商
    品為連接器，而非同軸電纜，且系爭貨物於中國大陸報關時
    ，亦以連接器報關，故應不得認定有過失等語，為此，訴請
    將原處分及訴願決定均撤銷。
三、被上訴人則以：（一）本案經被上訴人依實到進口貨物查獲
    有虛報貨名之事實、經濟部國際貿易局於92年12月10日以貿
    服字第09200150520號書函及財政部91年9月19日台財關第00
    00000000號令認定，系爭貨物所屬稅則號別之輸入規定為「
    MW0」（大陸物品不准輸入），符合上開令示所稱進口管制
    輸入之物品，與貨物是否為完成品無關，被上訴人依海關緝
    私條例第37條第3項轉據第36條第1項及第3項規定論處，洵
    無違誤。（二）按誠實申報乃納稅義務人應盡之義務與責任
    ，本案上訴人理應知悉或查明系爭來貨不論在生產業界或下
    游使用者，甚或認證標準上，其名稱均是「Coaxial」（電
    子情報第291期第76頁）並據實申報，惟上訴人卻以另一未
    列入管制且商業上視為另一物之「CONNECTOR」申報矇混，
    縱非故意屬實，亦難謂無過失，又不能舉證證明自己無過失
    ，依據司法院釋字第275號解釋之意旨，自不能免罰。至於
    上訴人之出口廠商所開立之發票內容與實到貨物查驗結果不
    符致所產生之損失，宜循私法途徑解決，上訴人引用改制前
    行政法院89年度判字第192號判決，主張不得依此科處上訴
    人，顯有誤解，殊不足採。（三）行為時海關進口稅則號別
    第8529.10.11號為「供無線電話及無線電報器具用之天線」
    ，第2欄稅率為Free；稅則號別第8536.69.10號為「供同軸
    電纜及印刷電路用之插頭及插座」，第2欄稅率為Free；稅
    則號別第8544.41.10號為「供通訊用電導體，裝有插接器，
    電壓未超過80伏特者」，第2欄稅率為Free；稅則號別第854
    4.20.10號為「同軸電纜」，第2欄稅率為6.8%。系爭貨物既
    經查明為同軸電纜線含端子而非天線，自無稅則第8529節之
    適用；復按行為時「國際商品統一分類制度註解」中文版第
    1253頁第15行（93年6月修訂版為第1295頁第16行）關於稅
    則第8544節之註釋：「電線、電纜等如已截成一定長度或在
    一端或兩端裝有插接器者（例如插頭、插座、…或端子）仍
    歸屬本節…」，系爭貨物亦無稅則第8536節之適用，而應歸
    屬第8544節。另查稅則第8544.20目所載貨名為「同軸電纜
    及其他同軸電導體」；稅則第8544.4X目所載貨名為「其他
    電導體，電壓未超過80伏特者」，其下之稅則第8544.41目
    為「裝有插接器者」、第8544.49目為「其他」；本案貨物
    電導體部分既經查明為同軸電纜，已應歸屬稅則第8544.20
    目，自再無後列稅則第8544.4X目「其他電導體」所屬各稅
    則號別之適用，故系爭貨物無論是否裝有插接器或是否為通
    訊用，均應歸屬稅則第8544.20目所屬之稅則號別。另參據
    被上訴人（92）北關字054號「稅則分類疑問及解答」財政
    部關稅總局稅則處對同類物品之稅則解釋略以：「…系爭貨
    品既經查核結果為『同軸電纜有插接器』者，依據稅則解釋
    準則一及第16類類註二之規定，同意歸列稅則第8544.20.10
    號。」被上訴人將系爭貨物歸列稅則第8544.20.10號「同軸
    電纜」項下，核屬妥適。再查上訴人委由合法報關行代理報
    關，則報關行於代理權限內所為之一切行為，即代表上訴人
    ，而上訴人違法虛報之事實，查無可歸責於報關行者，自應
    由上訴人承擔，況查依海關緝私條例所為之處分係屬行政罰
    ，並不以故意為要件，經查獲有違法虛報過失之事實，即應
    依法論處，上訴人所稱，殊不足採。（四）查稅則第8544.2
    0目所載貨名為「同軸電纜及其他同軸電導體」及稅則第854
    4.51目所載貨名為「裝有插接器者」，本案貨物電導體部分
    既經查明材質為同軸電纜，而非稅則第8544.11、8544.19、
    8544.20、8544.30目所列貨名以外之其他電導體，自無稅則
    第8544.51目所屬各稅則號別之適用，故系爭貨物無論是否
    裝有插接器或是否為通訊用，均應歸屬稅則第8544.20目所
    屬之稅則號別，被上訴人核列之稅則號別，洵無違誤。（五
    ）按筆記型電腦主機與顯示器間藉由電腦排線（稅則號別：
    8544.51.10.00-3）傳輸訊號，而光發射機則係將視訊訊號
    轉換成光訊號後由光纖電纜（稅則號別：8544.70.00.00- 2
    ）傳輸，本案貨物材質為同軸電纜（稅則號別：8544.20.1
    0.00-1）係供RF（射頻）訊號之傳輸，因此系爭貨物並無稅
    則號別第8544.51.10.003號「供通訊用電導體，裝有插接器
    ，電壓超過80伏特，但未超過1,000伏特者」之適用。（六
    ）按行為時關稅法第8條第1項規定略以：「…應提出之報單
    、發票及其他相關文件，採與海關電腦連線或電子資料傳輸
    方式辦理，並經海關電腦紀錄有案者，視為已依本法規定辦
    理或提出。」本案上訴人以電腦傳輸報關，即產生法律效力
    ，上訴人對申報之內容應於報關傳輸前加以確認，以免受罰
    ，上訴人應注意而未注意，以致發生實到貨物與原申報不符
    ，且查有漏稅之事實，上訴人為納稅義務人，自應負完全之
    責任，接受處罰。至於上訴人主張信賴製造商開立發票之品
    名，及中國大陸報關亦以連接器報關等語，顯係推諉卸責之
    詞，要不足採，資為答辯。
四、原審斟酌全辯論意旨及調查證據結果，以：（一）本案經被
    上訴人依實到進口貨物查獲有虛報貨名之事實，復依據經濟
    部國際貿易局於92年12月10日以貿服字第09200150520號書
    函說明二、三答復上訴人略謂：「查『大陸物品有條件准許
    輸入項目，輸入管理法規彙總表』注意事項第4項之規定，
    准許輸入之大陸物品，其商品號列貨名如為『XX之零附件（
    配件、組件、元件）』，進口人申請簽證或報運進口時，應
    據實列明該等零附件、配件、組件、元件之細目名稱，實際
    到貨與申報貨品名稱及其細目名稱相符者，即准進口，由海
    關逕予放行（即申請簽證或報運進口時，除依公告貨名載明
    『XX貨品之零附件（配件、組件、元件）』外，其所列之細
    目名稱經審核確屬該公告之貨品之零附件、配件、組件或元
    件者，則不論該等細目貨名歸屬CCC何號列，皆准予簽證或
    報運進口）；其稅則號列有疑義者，則以海關認定為準。」
    、「本案　貴公司雖稱本案貨品為應用在筆記型電腦中，惟
    　貴公司以HIROSE CONNECTOR報運進口，並未列明係供筆記
    型電腦用之零件，與前述注意事項第4項之規定不符。」則
    來貨核屬未經經濟部公告准許進口之大陸物品甚明。另依財
    政部91年9月19日台財關第0000000000號令核釋略以：「海
    關緝私條例第3條、第37條、第38條、第39條及第53條所稱
    『管制』之涵義相同，係指進口或出口下列規定不得進口或
    出口或管制輸出入之物品：…（四）經濟部依有關貿易法規
    管制輸入或輸出之物品。…」系爭貨物所屬稅則號別之輸入
    規定為「MW0」（大陸物品不准輸入），符合上開令示所稱
    進口管制輸入之物品，與貨物是否為完成品無關，被上訴人
    依海關緝私條例第37條第3項轉據第36條第1項及第3項規定
    論處，洵無違誤。（二）按誠實申報乃納稅義務人應盡之義
    務與責任，本案上訴人既為HIROSE在臺正式代理之專業廠商
    ，理應知悉或查明系爭來貨不論在生產業界或下游使用者，
    甚或認證標準上，其名稱均是「Coaxial」（電子情報第291
    期第76頁）並據實申報，當可免受罰，惟上訴人未依前述辦
    理，不以商業上通用具體貨名誠實申報，卻以另一未列入管
    制且商業上視為另一物之「CONNECTOR」申報矇混，逃避海
    關對管制物品之查核，其涉及逃避管制、偷漏關稅之行為，
    縱非故意屬實，亦難謂無過失，又不能舉證證明自己無過失
    ，依據司法院釋字第275號解釋之意旨，自不能免罰。至於
    上訴人之出口廠商所開立之發票內容與實到貨物查驗結果不
    符致所產生之損失，宜循私法途徑解決，上訴人引用改制前
    行政法院89年度判字第192號判決，主張不得依此科處上訴
    人，顯有誤解，殊不足採。（三）行為時海關進口稅則號別
    第8529.10.11號為「供無線電話及無線電報器具用之天線」
    ，第2欄稅率為Free；稅則號別第8536.69.10號為「供同軸
    電纜及印刷電路用之插頭及插座」，第2欄稅率為Free；稅
    則號別第8544.41.10號為「供通訊用電導體，裝有插接器，
    電壓未超過80伏特者」，第2欄稅率為Free；稅則號別第854
    4.20.10號為「同軸電纜」，第2欄稅率為6.8%。系爭貨物既
    經查明為同軸電纜線含端子，而非天線，自無稅則第8529節
    之適用；復按行為時「國際商品統一分類制度註解」中文版
    第1253頁第15行（93年6月修訂版為第1295頁第16行）關於
    稅則第8544節之註釋：「電線、電纜等如已截成一定長度或
    在一端或兩端裝有插接器者（例如插頭、插座、…或端子）
    仍歸屬本節…」，系爭貨物亦無稅則第8536節之適用，而應
    歸屬第8544節。另查稅則第8544.20目所載貨名為「同軸電
    纜及其他同軸電導體」；稅則第8544.4X目所載貨名為「其
    他電導體，電壓未超過80伏特者」，其下之稅則第8544.41
    目為「裝有插接器者」、第8544.49目為「其他」；本案貨
    物電導體部分既經查明為同軸電纜，已應歸屬稅則第8544.
    20目，自再無後列稅則第8544.4X目「其他電導體」所屬各
    稅則號別之適用，故系爭貨物無論是否裝有插接器或是否為
    通訊用，均應歸屬稅則第8544.20目所屬之稅則號別。另參
    據被上訴人（92）北關字054號「稅則分類疑問及解答」財
    政部關稅總局稅則處對同類物品之稅則解釋略以：「…系爭
    貨品既經查核結果為『同軸電纜有插接器』者，依據稅則解
    釋準則一及第16類類註二之規定，同意歸列稅則第8544.20.
    10號。」被上訴人將系爭貨物歸列稅則第8544.20.10號「同
    軸電纜」項下，核屬妥適。再查上訴人委由合法報關行代理
    報關，則報關行於代理權限內所為之一切行為，即代表上訴
    人，而上訴人違法虛報之事實，查無可歸責於報關行者，自
    應由上訴人承擔，況查依海關緝私條例所為之處分係屬行政
    罰，並不以故意為要件，經查獲有違法虛報過失之事實，即
    應依法論處。（四）查稅則第8544.20目所載貨名為「同軸
    電纜及其他同軸電導體」及稅則第8544.51目所載貨名為「
    裝有插接器者」，本案貨物電導體部分既經查明材質為同軸
    電纜，而非稅則第8544.11、8544.19、8544.20、8544.30目
    所列貨名以外之其他電導體，自無稅則第8544.51目所屬各
    稅則號別之適用，故系爭貨物無論是否裝有插接器或是否為
    通訊用，均應歸屬稅則第8544.20目所屬之稅則號別，被上
    訴人核列之稅則號別，洵無違誤。（五）按筆記型電腦主機
    與顯示器間藉由電腦排線（稅則號別：8544.51.10.00-3）
    傳輸訊號，而光發射機則係將視訊訊號轉換成光訊號後由光
    纖電纜（稅則號別：8544.70.00.00-2）傳輸，本案貨物材
    質為同軸電纜（稅則號別：8544.20.10.00-1）係供RF（射
    頻）訊號之傳輸，因此系爭貨物並無稅則號別第8544.51.10
    .003號「供通訊用電導體，裝有插接器，電壓超過80伏特，
    但未超過1,000伏特者」之適用，自無送請鑑定電壓是否超
    過1,000伏特之必要。（六）按行為時關稅法第8條第1項規
    定略以：「…應提出之報單、發票及其他相關文件，採與海
    關電腦連線或電子資料傳輸方式辦理，並經海關電腦紀錄有
    案者，視為已依本法規定辦理或提出。」本案上訴人以電腦
    傳輸報關，即產生法律效力，上訴人對申報之內容應於報關
    傳輸前加以確認，以免受罰，上訴人應注意而未注意，以致
    發生實到貨物與原申報不符，且查有漏稅之事實，上訴人為
    納稅義務人，自應負完全之責任，接受處罰。至於上訴人主
    張其信賴製造商開立發票之品名，及中國大陸報關亦以連接
    器報關云云，惟上訴人均不得藉此卸免其應查證據實申報之
    義務及責任等由，而駁回上訴人在原審之訴。
五、上訴意旨略謂：（一）依海關進口稅則第2條之規定，海關
    進口貨物之分類，本應按其解釋準則辦理，上訴人於原審即
    有所指摘；惟原判決第16頁竟捨海關進口稅則解釋準則不用
    ，而適用國際商品統一分類註解，有判決違背法令之誤。（
    二）原判決載明「本案貨物電導體部分既經查明為同軸電纜
    ，已應歸屬稅則第8544.20目，自再無後列稅則第8544.4X目
    其他電導體所屬各稅則號別之適用」，然原判決，竟直接引
    其為前提，對於如何認定系爭貨物係同軸電纜之涵攝過程，
    皆未著墨，實有判決不備理由之處。（三）原判決認為上訴
    人縱非故意，亦難謂無過失，又不能舉證證明自己無過失，
    自不能免罰等，顯有判決違反法令之違誤：依原判決似認上
    訴人應注意事項為「誠實申報稅捐」，然「故意」之定義乃
    在於認識構成要件事實，查海關緝私條例第37條第1項第1款
    既以「虛報」為構成要件，則行為人之構成要件故意應指認
    識貨名不實等，而過失之「應注意事項」，於本案而言，應
    為系爭來貨之貨名，而非「誠實申報稅捐」，原判決對此已
    有誤會。又出口商所開立之發票為連接器(CONNECTOR)乃不
    爭之事實，上訴人依該發票為申報，實無任何過失可言等語
    。
六、被上訴人答辯意旨略為：（一）按海關進口稅則總則一「本
    稅則各號別品目之劃分，除依據本稅則類、章及其註，各號
    別之貨名及解釋準則之規定外，並得參據關稅合作理事會編
    纂之『國際商品統一分類制度（H.S）註解』及其他有關文
    件辦理」次按海關進口稅則解釋準則一「類、章及分章之標
    題，僅為便於查考而設；其分類之核定，應依照稅則號別所
    列之名稱及有關類或章註為之，此等稅則號別或註內未另行
    規定者，依照後列各準則辦理」另查稅則號別第8544節：「
    絕緣（……）電線、電纜（包括同軸電纜）……」，該節項
    下第8544.20.10號為「同軸電纜」之專屬稅則號別，系爭貨
    物既經被上訴人查驗為「同軸電纜」，則依上述總則一及解
    釋準則一自應歸列第8544.20.10號，上訴人所稱捨「海關進
    口稅則解釋準則」不用，顯係誤解，殊不足採。（二）查本
    案貨物於進口通關時即為被上訴人依其材質結構驗明為同軸
    電纜線（含端子）。復查系爭貨物不論在生產業界或下游使
    用者，甚或認證標準上，其名稱均是「Coaxial」（電子情
    報第291期第76頁）。又上訴人於本案訴願書中述及系爭貨
    物與某同業進口商於92年9月間以報單第CG/92/517/02106號
    所申報進口來貨為同類貨物，然第CG/92/517/02106號報單
    所申報貨物因涉及緝案，經被上訴人委請財政部核備之鑑定
    機構「財團法人工業技術研究院」鑑定，嗣該院於93年2月2
    日以（93）工研院技字第01182號函覆其鑑定結果為「COAXI
    AL CABLE WITH CONNECTOR」，則系爭貨物為「同軸電纜」
    已為不爭之事實。（三）查依行為時關稅法第8條第1項規定
    略以：「依本法應辦理之事項及應提出之報單、發票及其他
    相關文件，採與海關電腦連線或電子資料傳輸方式辦理，並
    經海關電腦紀錄有案者，視為已依本法規定辦理或提出。」
    本案上訴人以電腦傳輸報關，即視為已依關稅法規定辦理報
    關，產生法律效力，則上訴人對申報之內容，理應於報關傳
    輸前加以確認，據實申報，以免受罰，惟上訴人未依前述辦
    理，以致發生上揭違法虛報情事，縱非故意屬實，亦難謂無
    過失，又不能舉證證明無過失，依司法院釋字第275號解釋
    意旨，自不能免罰。又查依司法院釋字第521號解釋之意旨
    略以：「……。至於海關緝私條例第36條、第37條規定之處
    罰仍應以行為人之故意或過失為其責任條件」，是以上訴人
    所稱海關緝私條例第37條之虛報僅限故意，要不足採。另上
    訴人主張信賴製造商開立發票之品名，顯係推諉狡辯之詞，
    亦不足採信等語。
七、本院查：(一)按認定事實雖為事實審之職權，然如事實審法
    院認定事實違反經驗法則、論理法則或證據法則，其判決亦
    屬違背法令。又「行政官署對於人民有所處罰，必須確實證
    明其違法之事實，倘不能確實證明違法事實之存在，其處罰
    即不能認為合法」(本院39年判字第2號判例)。被上訴人對
    上訴人為處罰，即使上訴人所為之各項主張不可採，仍必須
    有積極證據證明上訴人有違規事實存在，始能認處罰合法。
    (二)原判決維持原處分及訴願決定，係以系爭貨物為「同軸
    電纜線含端子」、「電導體部分為同軸電纜」為其依據，並
    以此為前提論證上訴人有虛報進口貨物名稱逃避管制之行為
    。惟認定事實，須憑證據，不得出於臆測，此項證據法則，
    為行政訴訟所適用(本院61年判字第70號判例參照)。上訴人
    自始至終均否認系爭貨物為同軸電纜(線含端子)，而原判決
    認定系爭貨物為同軸電纜線含端子、電導體部分為同軸電纜
    ，並未明係依何證據認定，即屬出於臆測，其認定上訴人
    所進口之系爭貨物為管制物品，認定事實未憑證據，有違證
    據法則，判決違背法令。上訴人執此指摘，尚屬有據。( 三
    )原判決所引用之經濟部國際貿易局於92年12月10日貿服字
    第09200150520號函，僅在說明上訴人進口大陸製之"HIROSR
    "CONNECTOR，並不符合該局「大陸物品有條件准許輸入項目
    ，輸入管理法規彙總表」注意事項第4項之規定。原判決以
    該函推論系爭貨物為未經經濟部公告准許進口之大陸物品，
    違反論理法則。(四)又依行政訴訟法第176條準用民事訴訟
    法第286條規定，當事人聲明之證據，除認為不必要者外，
    法院應為調查。上訴人於原審以書狀否認系爭貨物為同軸電
    纜，同時聲請函詢寰波科技股份有限公司，以證明系爭貨物
    之用途，及將系爭貨物送交臺灣科技大學鑑定，以證明系爭
    貨物之電壓(原審卷第78頁)，原判決對此調查證據之聲請，
    既未予以調查亦未說明不予調查之理由，有不適用行政訴訟
    法第176條準用民事訴訟法第286條規定之違背法令。(五)綜
    上所述，原判決有認定事實違反證據法則、論理法則及不適
    用法規之違背法令事由，其或為上訴人上訴意旨所指摘，或
    為本院依職權調查所得，是上訴人求予廢棄，為有理由。因
    原判決違背法令影響事實之確定及判決結果，自應由本院將
    原判決廢棄，發回原審法院更為審理。
八、據上論結，本件上訴為有理由，依行政訴訟法第256條第1項
    、第260條第1項，判決如主文。
中　　華　　民　　國　　96　　年　　11　　月　　16　　日
                  第五庭審判長法  官　林　茂　權
                              法  官  林  樹  埔
                              法  官  鄭　忠　仁
                              法  官　黃　本　仁
                              法  官　吳　東　都
以  上  正  本  證  明  與  原  本  無  異
中　　華　　民　　國　　96　　年　　11　　月　　19　　日
　　　　　　　　　　　　　　　書記官　莊　俊　亨
